【裁判字號】    98,審易,628
【裁判日期】    981231
【裁判案由】    詐欺
【裁判全文】
臺灣新竹地方法院刑事判決             98年度審易字第628號
公  訴  人  臺灣新竹地方法院檢察署檢察官
被      告  乙○○
上列被告因詐欺案件，經檢察官聲請以簡易判決處刑（98年度偵
字第5991號），本院改依通常程序審理，並判決如下：
    主  文
本件免訴。
    理  由
一、聲請簡易判決處刑意旨略以：被告乙○○明知個人金融機構
    帳戶係攸關個人信用之專用物品，一般人無庸向他人收購或
    借貸，即可向金融機構申請開戶使用，且國內社會常見之詐
    騙集團，經常利用他人之存款帳戶轉帳，以掩飾其等犯罪之
    不法所得，逃避執法人員之查緝，而提供自己之金融帳戶之
    提款卡及連同密碼予陌生人士使用，更常與財產犯罪密切相
    關，可能被詐騙等犯罪集團所利用，以遂其等詐欺犯罪及掩
    飾其等犯罪所得財物或財產上利益之目的，如出售或交付予
    他人使用，可能幫助犯罪集團掩飾其重大犯罪所得財物，竟
    仍容任所提供之帳戶可能被犯罪集團用以詐欺取財結果之發
    生，而基於幫助他人實施詐欺取財犯罪之不確定故意，於民
    國98年4 月初某日，在新竹縣竹北市○○路「麥當勞速食店
    」，將其向中華郵政股份有限公司關西郵局（下簡稱關西郵
    局）申辦之00000000000000號帳戶存摺、提款卡及密碼，以
    新臺幣（下同）2,000 元之代價，交付真實姓名、年籍不詳
    之詐欺集團成員使用。嗣該詐欺集團成員取得乙○○上開帳
    戶存摺、金融卡及密碼後，基於意圖為自己不法所有之犯意
    ，撥打被害人甲○○之電話，向甲○○佯稱因其於網路上購
    物時操作錯誤，必須前往自動提款機解除設定，以免每月自
    帳戶扣款等詞，要求甲○○至自動提款機依指示操作，致甲
    ○○陷於錯誤，遂於98年4 月6 日晚間，在臺北市○○區○
    ○路7 號之國泰世華商業銀行自動櫃員機，先後自其永豐商
    業銀行00000000000000號帳戶及中國信託商業銀行00000000
    0000號帳戶內，匯款2 筆2 萬9,989 元之款項至上開關西郵
    局帳戶內。嗣甲○○查覺有異始知受騙，而報警循線查獲。
    因認被告乙○○涉犯刑法第30條第1 項前段、第339 條第1
    項幫助詐欺取財罪嫌等語。
二、按案件曾經判決確定者，應諭知免訴之判決，並得不經言詞
    辯論為之，刑事訴訟法第302條第1 款、第307條分別定有明
    文。又刑事訴訟法第302條第1款規定，案件曾經判決確定者
    ，應諭知免訴之判決，此項訴訟法上所謂一事不再理之原則
    ，關於實質上一罪或裁判上一罪，均有其適用，最高法院60
    年度臺非字第77號判例足資參照。
三、查被告乙○○於上揭時、地，將上開關西郵局帳戶存摺、提
    款卡及密碼，以2,000 元之代價，交付與真實姓名、年籍不
    詳之詐欺集團成員使用，作為提供詐欺集團詐騙他人匯款之
    幫助詐欺犯行之事實，業經被告於偵查中坦白承認（見臺灣
    新竹地方法院檢察署98年度偵字第5991號偵查卷第60頁），
    並有告訴人甲○○於警詢及偵查中之指述、被告乙○○上開
    郵政存簿儲金帳戶之開戶資料及帳戶交易明細表各1 份、告
    訴人甲○○之國泰世華銀行自動櫃員機轉帳交易明細2 紙可
    資佐證，是被告確有本件幫助詐欺取財之犯行，已堪認定。
四、次查，被告前曾因基於幫助詐欺之犯意，於98年4 月初，在
    新竹縣竹北市○○路「麥當勞速食店」，將其所有之上開關
    西郵局帳戶以2,000 元賣給（名義上為租賃）詐欺集團成員
    年約30歲之男子。該詐欺集團成員於同月6 日晚上7 時許，
    以電話向雅虎奇摩拍賣客戶黃鏵鋒詐稱需變更拍賣商品匯款
    帳戶，並由另一詐騙集團成員喬裝臺灣銀行客服人員以電話
    誘騙黃鏵鋒在彰化縣埔心鄉○○路○ 段273 號住處以電腦網
    路轉帳12,989元至乙○○上開帳戶內，該次犯行由臺灣新竹
    地方法院檢察署檢察官向本院聲請簡易判決處刑，嗣經本院
    以98年度竹北簡字第389 號刑事簡易判決，依幫助詐欺取財
    罪判處被告拘役40日確定等情，有本院98年度竹北簡字第38
    9 號刑事簡易判決及臺灣高等法院被告前案紀錄表各1 份在
    卷可稽。而本件被告涉犯幫助詐欺取財之犯行，與前開業經
    判決確定之幫助詐欺取財犯行，屬被告於同一時間、地點，
    提供同一中華郵政股份有限公司新竹關西郵局帳戶之提款卡
    及密碼予同一人之行為，則縱該詐騙集團有應以數罪論斷之
    詐欺取財之犯行，然被告既係於同一時間、地點為交付同一
    郵局帳戶之提款卡及密碼，應認被告僅有一幫助行為，故僅
    得論以一罪，是本件核與前述業經判決確定之幫助詐欺取財
    犯行，顯屬實質上同一案件，為前開確定判決之既判力效力
    所及，揆諸前揭說明，本件爰不經言詞辯論，逕為諭知免訴
    之判決。
五、據上論斷，應依刑事訴訟法第452條、第302條第1款、第307
    條，判決如主文。
中    華    民    國    98    年    12    月    31    日
                  刑事第九庭審判長法  官   魏瑞紅
                                  法  官   馮俊郎
                                  法  官   劉兆菊
以上正本證明與原本無異。
如不服本判決應於收受判決後10日內向本院提出上訴書狀，並應
敘述具體理由。其未敘述上訴理由者，應於上訴期間屆滿後20日
內向本院補提理由書(均須按他造當事人之人數附繕本)「切勿逕
送上級法院」。
中    華    民    國    98    年    12    月    31    日
                                  書記官   鄧雪怡

司法院資訊處製作；財團法人民間司法改革基金會備份。
